臺灣彰化地方法院民事裁定　　　　　　 100年度監宣字第84號
聲　請　人　陳鴻毅
相　對　人　陳宗榮


    主    文
宣告陳宗榮（男、民國○○年○月○日生、國民身分證號碼：Ｚ00000
0000號）為受輔助宣告之人。
選定陳鴻毅（男、民國○○年○○月○○日生、國民身分證號碼：
Ｚ000000000號）為受輔助宣告之人之輔助人。
聲請費用新臺幣壹仟元由受輔助宣告之人負擔。
    理    由
一、聲請意旨略以：相對人陳宗榮係聲請人陳鴻毅之父，其於民
    國99年8月3日因車禍受有腦挫傷合併顱內出血，致不能為意
    思表示或受意思表示，或不能辨識其意思表示之效果，為此
    爰依民事訴訟法第597條之規定，聲請對其為監護宣告，並
    請求由聲請人擔任監護人，而由陳吳秀蘭為會同開具財產清
    冊之人等語。
二、按法院對於監護之聲請，認為未達民法第14條第1項之程度
    者，得依民法第15條之1第1項規定，為輔助之宣告，民法第
    14條第3項定有明文；法院對於監護之聲請，認為未達民法
    第14條第1項之程度，而有輔助宣告之原因者，得依職權以
    裁定變更為輔助宣告，亦為民事訴訟法第624條之3第1項所
    明定。次按對於因精神障礙或其他心智缺陷，致其為意思表
    示或受意思表示，或辨識其意思表示效果之能力，顯有不足
    者，法院得因本人、配偶、四親等內之親屬、最近一年有同
    居事實之其他親屬、檢察官、主管機關或社會福利機構之聲
    請，為輔助之宣告；受輔助宣告之人，應置輔助人，民法第
    15條之1第1項、第1113條之1第1項亦定有明文。又依民法第
    1113條之1第2項準用同法第1111條之1規定，法院選定輔助
    人時，應依受輔助宣告之人之最佳利益，優先考量受輔助宣
    告之人之意見，審酌一切情狀，並注意下列事項：（一）受
    輔助宣告之人之身心狀態與生活及財產狀況。（二）受輔助
    宣告之人與其配偶、子女或其他共同生活之人間之情感狀況
    。（三）輔助人之職業、經歷、意見及其與受輔助宣告之人
    之利害關係。（四）法人為輔助人時，其事業之種類與內容
    ，法人及其代表人與受輔助宣告之人之利害關係。
三、經查：聲請人主張之事實，業據其提出診斷書、身分證影本
    、身心障礙手冊影本、戶籍謄本為據，本院於鑑定人即行政
    院衛生署彰化醫院高靜玲醫師前審驗相對人之精神狀況，相
    對人衣著整齊、四肢正常，坐在輪椅上接受詢問，對於問題
    可簡短切題回答，惟記憶力明顯缺損，並斟酌前開鑑定醫師
    所為之鑑定意見，認相對人：1.日常生活的動作（ADL）：
    需專人協助飲食、排泄、沐浴、更衣等。2.經濟活動：無法
    自行購物，亦無法從事日常金錢管理、存款帳簿管理、貴重
    物品管理等。3.社會性：在醫院與家裡鮮少與人對話及溝通
    ，社交退縮，目前已極少與鄰居及朋友來往情形。鑑定判斷
    ：受鑑定人有精神上之障礙（頭部外傷導致之失智症），程
    度屬「中度」，其「為意思表示或受意思表示，或辨識其意
    思表示效果之能力，顯有不足」，對於自己財產之管理處分
    ，必須給予經常性的協助，且回復可能性極低。以其精神障
    礙（其他心智缺陷）之程度，可為輔助宣告等情，有該院10
    0年7月28日彰醫精字第1000006096號函暨成年監護宣告鑑定
    書一份在卷可稽。本院審酌上開勘驗結果及醫師所為之鑑定
    意見，認相對人非完全不能辨識其意思表示之效果，未達應
    受監護宣告之程度，惟其辨識能力顯有不足，從而，聲請人
    聲請監護宣告，尚屬有間，惟相對人仍有受輔助之必要，爰
    依職權以裁定為輔助之宣告。
四、次查：聲請人陳鴻毅為受輔助宣告人之子，有戶籍謄本、親
    屬系統表、身分證影本附卷可參，又受輔助宣告人與聲請人
    同住，平日皆由聲請人扶養照顧，而聲請人為相對人之子，
    實屬至親，當能妥善照顧相對人，茲本院參酌前揭各節，認
    由陳鴻毅任輔助人，最能符合受輔助宣告之人之最佳利益，
    爰選定陳鴻毅為輔助人。
五、爰裁定如主文。
中    華    民    國   100    年    9     月    29    日
                   家事法庭   法  官  施坤樹
以上正本係照原本作成。
如不服本裁定關於選定輔助人之部分，應於送達後十日內向本院
提出抗告狀，並繳納抗告費新臺幣1千元；其餘關於輔助宣告之部
分，不得抗告。
中    華    民    國   100    年    9     月    29    日
                              書記官  許珍滋